---
title: "Amerika Birleşik Devletleri'ndeki toplu katliamların bir analizi: Modeller, eğilimler ve çıkarımlar."
author: 
  - Abed alsalam Anka[^1]
bibliography: ../bibliography/biblio.bib
csl: ../csl/apa-tr.csl
header-includes:
  - \usepackage{polyglossia}
  - \setmainlanguage{turkish}
  - \usepackage{booktabs}
  - \usepackage{caption} 
  - \captionsetup[table]{skip=10pt}
output:
  bookdown::pdf_document2:
    fig_caption: yes
    fig_height: 3
    fig_width: 4
    keep_tex: no
    latex_engine: xelatex
    number_sections: yes
    toc: no
geometry: margin=1in
link-citations: yes
urlcolor: blue
fontsize: 12pt
biblio-style: apalike
abstract: |
  Bu çalışma, Amerika Birleşik Devletleri'ndeki kitlesel silahlı saldırıların kalıpları, eğilimleri ve sonuçları hakkında bir analiz sunmaktadır. Çalışma, bu trajedilere katkıda bulunan faktörler hakkında bilgi edinmek ve politika yapıcıları bunların etkilerini önleme ve azaltma yolları hakkında bilgilendirmek için 1982'den 2015'e kadar olan bu tür olayların bir veri setini inceliyor. Analiz, toplu kurşuna dizilme olaylarının ABD'de ciddi bir kamu güvenliği sorunu olduğunu, olayların çoğunun erkekler tarafından işlendiğini ve ateşli silahların en sık kullanılan silah olduğunu ortaya koyuyor. Çalışma toplu infazların özelliklerine ışık tutarken, sosyoekonomik koşullar gibi diğer faktörlerin etkisini araştırmak için daha fazla araştırmaya ihtiyaç var. Bu çalışmanın bulguları, farkındalığı artırmak ve politika yapıcılar, medya ve kamuoyu tarafından bu konuyu ele almak için harekete geçmeyi teşvik etmek için kullanılabilir.
---
```{r setup, include=FALSE}
knitr::opts_chunk$set(cache = FALSE, echo = TRUE, message = FALSE, warning = FALSE)
```

<!-- ======================================================================= -->
<!-- ============================== NOTLAR ================================= -->
<!-- ======================================================================= -->
[^1]: 19080007, [Github Repo](https://github.com/abed-alsalam-anka/Final)


# Giriş
Son yıllarda Amerika Birleşik Devletleri okullarda, işyerlerinde ve diğer yerlerde meydana gelen birçok toplu katliam yaşadı. Bu trajik olaylar, toplu katliam konusunda kamuoyunda endişeye yol açtı. Amerika Birleşik Devletleri'ndeki toplu katliam konusunu daha iyi anlamak için, 1982'den 2015'e kadar bu tür olayların bir veri setini inceleyerek bir analiz yapacağız. Data.world web sitesinden Mother Jones'un soruşturmasından aldığımız veri seti, yer, tarih, ölüm ve yaralanma sayısı, kullanılan silah türü, ve her olayın diğer özellikleri içerir. Verileri analiz ederek , kalıpları ve eğilimleri ve ayrıca sorunu çözmeye yardımcı olan politikalar için çıkarımları keşfetmeyi amaçlıyoruz. Analiz ayrıca veri setinin sınırlamalarını ve böylesine karmaşık bir konuyu incelemenin zorluklarını da inceler.

## Çalışmanın Amacı
Toplu katliamlar, Mağdurlar ve aileleri için yıkıcı sonuçlar doğuran ABD'de ciddi bir kamu güvenliği sorunu haline geldi. Mevcut verileri analiz ederek, bu olayların özellikleri hakkında fikir edinebiliriz.

Bu analizin asıl önemi, bunların oluşmasına katkıda bulunan faktörler hakkında içgörü kazanabilmemiz ve böylece politika yapıcıları toplu katliamlar neden olduğu zararı önleme ve hafifletme yolları hakkında bilgilendirebilmemizdir. Yıllara göre kazalardaki artışın boyutunu ve failin cinsiyeti, mağdur sayısı, önceki akıl hastalıklarının varlığı vb. gibi verilerde yer alan değişkenleri inceleyeceğimiz yer.

Ayrıca, bu analiz farkındalığı artırmaya ve toplu katliamlar hakkında kamuoyunu uyarmaya da yardımcı olabilir. Bu olgunun bir analizini yaparak, politika yapıcıları, medyayı ve halkı bu durumu ele almak için harekete geçmeye teşvik edebiliriz.

## Literatür 

2012 Sandy Hook İlköğretim Okulu'ndaki silahlı saldırı gibi trajik olayların ulusal dikkatleri üzerine çekmesiyle, toplu katliamlar ABD'de acil bir sorun haline geldi. toplu katliamlar çoğunlukla akıl hastalığı veya psikolojik sıkıntı geçmişi olan genç, beyaz erkekler tarafından gerçekleştiriliyor.[@metzl2021mental]

1966'dan 2012'ye kadar dünya çapındaki toplu katliamları belirlemeye yönelik bir çalışma, ABD'de kişi başına düşen toplu katliamlar, incelenen diğer tüm ülkelerden daha fazla olduğunu ortaya çıkardı [@lankford2016public]. Ayrıca, ABD'de son 20 yılda toplu silahlı saldırı olaylarının çoğu ticari veya eğitim amaçlı yerlerde meydana geldi ve erkek suçlular tarafından gerçekleştirildi [@schildkraut2018mass]. Bu, Beyaz üstünlük,toksik erkekliğin bunda oynadığı role ilişkin tartışmayı gündeme getirdi ve ayrıca okullarda ve aile ortamında zorbalık ve bunların bu konuda ne oynadığına dair tartışma yükseldi. Bazıları, Amerika'da silah bulma kolaylığının bu olayların ortaya çıkmasına katkıda bulunduğunu iddia ederken, diğerleri sorunun daha derin ve birden çok toplumsal boyutu olduğuna inanıyor.

Bazı toplu katillerin, iyi bilinen önceki katillerden ilham aldığını belirtmekte fayda var. Sadece önceki katillerle ilgili değiller, onlardan ilham alıyorlar ve onları geçmek istiyorlar. Bu, medyanın bu olayları haber yapma biçimine yönelik eleştirilere yol açtı. Medyanın bu olayları kapsaması, bir "bulaşma etkisine" katkıda bulunabilir; bu durumda, halihazırda şiddet eylemleri işleme riski taşıyan bireyler, önceki faillere gösterilen ilgiyle daha fazla motive olabilir [@murray2017mass; @krouse2015mass].

Araştırmalar, gelir eşitsizliğinin arttığı ilçelerde toplu katliamların olma ihtimalinin daha yüksek olduğunu göstermiştir. Bu, gelir eşitsizliğinin sonunda şiddete dönüşen bir öfke ve sertlik ortamını körüklediği fikrinden kaynaklanıyor olabilir.[@kwon2019income]

Genel olarak toplu katliamlar üzerine yapılan araştırmalar, bu trajik olaylara ve bunları önlemenin potansiyel yollarına ilişkin değerli içgörüler sağlamıştır. Bununla birlikte, toplu infazların en iyi nasıl tanımlanacağı ve ölçüleceği, bunların meydana gelmesine hangi faktörlerin katkıda bulunduğu ve bu tür olayların meydana gelmesini önlemek veya azaltmak için dikkate alınması gereken önleyici tedbirlerin neler olduğu konusunda hala çok fazla tartışma var.

# Veri 
Verilerin kaynağı, Amerika Birleşik Devletleri'ndeki toplu katliamla ilgili derinlemesine bir soruşturma yürüten tanınmış bir Amerikan haber kuruluşu olan Mother Jones'tur. Soruşturmanın yazarları Mark Follman, Gavin Aronsen ve Deanna Pan'dır.

Yazarlar, onu nasıl oluşturduklarına ilişkin bilgiler de dahil olmak üzere, veri kümesiyle ilgili bağlam sağlamak için çaba sarf etmişlerdir. Bu Analizde veri setimizi basitleştirmek adına veri setimizi değiştirdik, şu sütunları kaldırdık: sources, longitude, latitude, summary, where_obtained.

Yazarların, toplu katliamları tanımlama ve takip etme konusunda, bu tür olayları tam olarak tanımlama ve kategorize etmedeki zorluklar gibi, belirli sınırlamaları ve zorlukları kabul ettiklerini not etmek önemlidir.

verilerimizin özet tablosuna bir göz atalım

```{r, echo=FALSE}
library(tidyverse)
library(here)
USMassShootings <- read_csv(here("../data/USMassShootings.csv"))
```


```{r, echo=FALSE}
library(xtable) 
# devtools::install_github("emraher/summarytools")
library(summarytools)
st_options(lang = "tr")
```


```{r results='asis', echo=FALSE}
USMassShootings %>%
  select("FATALITIES", "WOUNDED", "TOTALVICTIMS", "NUMWEAPONS") %>% 
  descr(stats = c("mean", "sd", "min", "med", "max"), transpose = TRUE) %>% 
  xtable(caption = "Özet İstatistikler",
         label = "tab:ozet",
         align = c("l", "c", "c", "c", "c", "c")) %>% 
  print(booktabs = TRUE, comment = FALSE, caption.placement = "top")
```



Ölümlerin ortalaması yaklaşık 8.04'tür. Ortalama değeri temsil eder. Ortalamanın büyük olması, olayların çok sayıda ölüme yol açtığını gösterir.

Toplam kurban sayısına bakarsak, minimum değer olan 5 ve maksimum değer olan 70, veri kümesindeki değer aralığı hakkında bilgi sağlar. bu da olaylardaki mağdur sayısının çok fazla olduğunu ve ciddi bir sorun olduğunu gösteriyor.

# Yöntem ve Veri Analizi
Korelasyon analizi, veri setini analiz etmek ve veri setinden faydalı sonuçlara ulaşmak için kullanacağımız bir yöntemdir.

Başlangıç olarak, toplu katliam olaylarının daha sık görülmesiyle ilişkili cinsiyeti inceleyelim.


```{r, echo=FALSE}

ggplot(data = USMassShootings, aes(x = GENDER)) +
  geom_bar(fill = "red") +
  labs(x = "Gender", y = "Count", title = "Occurrence of Mass Shootings by Gender")

```


Olayların büyük çoğunluğunun erkekler tarafından işlendiği anlaşılmaktadır.



Çoğu silahın yasal olarak elde edilip edilmediğini kontrol edelim



```{r, echo=FALSE}

weapon_counts <- USMassShootings %>% count(WEAPONSOBTAINEDLEGALLY)

pie_chart <- ggplot(weapon_counts, aes(x = "", y = n, fill = WEAPONSOBTAINEDLEGALLY)) +
  geom_bar(stat = "identity", width = 1) +
  coord_polar("y", start = 0) +
  theme_void() +
  labs(fill = "Weapons Obtained Legally?")

print(pie_chart)
```



Evet çoğu yasal olarak elde edildi



Her ırk grubu için tüm sayıları özetleyelim



```{r, echo=FALSE}


race_counts <- USMassShootings %>% count(RACE)

bar_plot <- ggplot(race_counts, aes(x = RACE, y = n)) +
  geom_bar(stat = "identity", fill = "steelblue") +
  labs(x = "Race", y = "Count") +
  ggtitle("Distribution of Races") +
  theme_minimal() +
  theme(axis.text.x = element_text(angle = 45, hjust = 1))

print(bar_plot)

```


Beyaz ırk en yüksek değeri alır



Şimdi, silah sayısı ile toplam kurban sayısı arasında pozitif bir ilişki olup olmadığını analiz edelim.



```{r, echo=FALSE}
data <- USMassShootings[, c("NUMWEAPONS", "TOTALVICTIMS")]

scatter_plot <- ggplot(data, aes(x = NUMWEAPONS, y =  TOTALVICTIMS)) +
  geom_point() +
  labs(x = "Number of Weapons", y = "Total Victims") +
  ggtitle("Relationship between Number of Weapons and Total Victims") +
  theme_minimal()

print(scatter_plot)

correlation <- cor(USMassShootings$NUMWEAPONS, USMassShootings$TOTALVICTIMS)
if (correlation > 0) {
  print("There is a positive correlation between the number of weapons and total victims.")
} else if (correlation < 0) {
  print("There is a negative correlation between the number of weapons and total victims.")
} else {
  print("There is no correlation between the number of weapons and total victims.")
}

```


Silah sayısı ile toplam kurban sayısı arasında pozitif bir ilişki vardır.


# Sonuç
Analiz sonucunda toplu katliamların Amerika Birleşik Devletleri'nde ciddi bir kamu güvenliği sorunu olduğu ve daha fazla çalışmanın önemli olduğu sonucuna vardık. Ayrıca kazaların büyük çoğunluğunun erkekler tarafından yapıldığını ve silah kontrolü politikalarının bu sorunu çözmeye yardımcı olabileceğini not ediyoruz. Aynı şekilde, kazaların çoğu beyaz ırktandır, ancak bunun nedeni Amerika'daki beyaz nüfusun yüksek yüzdesinden kaynaklanıyor olabilir.

Bu çalışma, Amerika Birleşik Devletleri'ndeki toplu katliam olgusunu anlamaya yönelik önemli bir adımdır. Ve araştırma sorusuna cevaplar aldık: Amerika Birleşik Devletleri'ndeki toplu katliamın kalıpları, eğilimleri ve etkileri hakkında ne öğrenebiliriz?
Ancak, bu çalışmanın gelecekte daha fazla geliştirilmesi gerekiyor. Örneğin, veri setinin daha kapsamlı bir şekilde incelenmesi ve çeşitli faktörlerin (örn. sosyo-ekonomik faktörler) etkisinin analizine ihtiyaç vardır. Ek olarak, bu çalışmanın sonuçları politika yapıcılara ve diğer ilgili taraflara sunulmalıdır.

\newpage
# Kaynakça {#references}
<div id="refs"></div>

